臺灣彰化地方法院彰化簡易庭民事簡易判決
                                     110年度彰簡字第81號
原      告  新光產物保險股份有限公司員林分公司

法定代理人  張文德  
訴訟代理人  劉哲育  
被      告  田仁鳳  
上列當事人間損害賠償事件，本院於民國110年3月17日言詞辯論
終結，判決如下：
    主      文
被告應給付原告新臺幣241,825元，及自民國110年1月2日起至清
償日止，按年息5％計算之利息。
原告其餘之訴駁回。
訴訟費用新臺幣2,980元，由被告負擔其中新臺幣2,577元，餘由
原告負擔。
本判決原告勝訴部分得假執行。
    事實及理由
被告未於言詞辯論期日到場，核無民事訴訟法第386條所列各款
  情形，爰依職權由原告一造辯論而為判決。
原告聲明：被告應給付原告新臺幣（下同）279,696元，及自起
  訴狀繕本送達翌日起至清償日止，按年息5％計算之利息。陳述
  ：
  ㈠被告於民國108年3月24日駕駛車牌號碼0000-00號汽車（下稱
    甲車），行經國道1號高速公路北向195公里100公尺輔助車
    道，因未保持隨時可以煞停之距離，碰撞柳政偉所有並駕駛
    而為原告所承保之車牌號碼000-0000號汽車（下稱乙車），
    過失不法毀損乙車。乙車送修支出修復費用279,696元，包
    含零件181,780元、工資57,150元、烤漆40,766元，原告已
    依保險契約全額賠付柳政偉。
  ㈡為此依侵權行為及保險人代位權之法律關係，請求被告給付
    如聲明所示。
被告未於言詞辯論期日到場，據其提出之書狀聲明：原告之訴
  駁回。陳述：
  ㈠柳政偉駕駛之乙車係遭程建穎駕駛之車牌號碼0000-00號汽車
    （下稱丙車）追撞，乙車再往前推撞李彥勳駕駛之車牌號碼
    0000-00號汽車（下稱丁車）。被告駕駛之甲車並未直接碰
    撞乙車，自應由程建穎賠償乙車之損害。
  ㈡本件為連環車禍，被告固為主要肇事因素，惟已與程建穎成
    立調解，賠償其損害，而乙車前半部之損害應由原告自行負
    擔，後半部之損害則應由後方車輛駕駛人按肇事因素比例賠
    償，不應全由被告負責。
民法第184條第1項前段規定「因故意或過失，不法侵害他人之
  權利者，負損害賠償責任」；道路交通安全規則第94條第1項
  、第3項規定「汽車在同一車道行駛時，除擬超越前車外，後
  車與前車之間應保持隨時可以煞停之距離，不得任意以迫近或
  其他方式，迫使前車讓道」、「汽車行駛時，駕駛人應注意車
  前狀況及兩車並行之間隔，並隨時採取必要之安全措施，不得
  在道路上蛇行，或以其他危險方式駕車」，如行駛高速公路，
  並應依高速公路及快速公路交通管制規則第6條規定保持安全
  距離。經查：
  ㈠原告主張被告於前揭時地駕駛甲車，因過失不法毀損柳政偉
    所有並駕駛之乙車之事實，業據其提出行車執照、駕駛執照
    、照片、車輛行車事故鑑定查詢資料為證，並經本院向國道
    公路警察局第三公路警察大隊調取交通事故卷宗提示辯論。
    依上開卷宗所附道路交通事故現場圖、調查報告表、調查筆
    錄、行車紀錄器影像光碟，及本院依職權由上開光碟列印之
    影像截圖，本件車禍為被告駕駛甲車自後碰撞程建穎駕駛之
    丙車，丙車因此自後方碰撞柳政偉駕駛之乙車，乙車再因此
    自後方碰撞李彥勳駕駛之丁車。如非甲車碰撞丙車，乙車尚
    不致於遭丙車碰撞而毀損，原告主張之原因事實略謂甲車碰
    撞乙車，固未表明尚有丙車、丁車等情節，經核於車禍過程
    及其因果關係之判斷無影響。本件車禍既係被告造成，其為
    肇事因素，其餘駕駛人均無肇事因素，前開鑑定查詢資料亦
    同此見解，堪信原告之主張為真。
  ㈡被告辯稱其已與程建穎成立調解，賠償其損害一節，雖經本
    院調取民事庭108年度核字第9571號調解書呈請審核事件卷
    宗提示辯論，且為原告不爭執，堪信為真。惟被告既為本件
    車禍之肇事因素，其餘駕駛人均無肇事因素，則無論乙車前
    半部或後半部之毀損，均係被告駕駛甲車所造成，被告所辯
    上情，無礙於本件之判斷，自應就其過失不法毀損乙車之侵
    權行為，對柳政偉負損害賠償責任。
  ㈢被告聲請對程建穎為訴訟告知，經核程建穎於本件難認有法
    律上之利害關係，尚無必要，附此敘明。
民法第196條規定「不法毀損他人之物者，被害人得請求賠償其
  物因毀損所減少之價額」，保險法第53條第1項規定「被保險
  人因保險人應負保險責任之損失發生，而對於第三人有損失賠
  償請求權者，保險人得於給付賠償金額後，代位行使被保險人
  對於第三人之請求權；但其所請求之數額，以不逾賠償金額為
  限」。被害人依民法第196條請求賠償物被毀損所減少之價額
  ，得以修復費用為估定之標準，但以必要者為限（例如：修理
  材料以新品換舊品，應予折舊）。經查：原告主張乙車為其承
  保，送修支出修復費用279,696元，包含零件181,780元、工資
  57,150元、烤漆40,766元，已依保險契約全額賠付柳政偉之事
  實，業據其提出汽車險理賠申請書、車險保單查詢資料、修理
  費用評估表、理賠專用估價單、修復過程照片、電子發票、代
  位求償同意書、賠款滿意書為證，且為被告不爭執，堪信為真
  。依上開規定及說明，原告以上開修復費用為乙車被毀損所減
  少價額之估定標準，於不逾其金額範圍內，得代位柳政偉行使
  對於被告之侵權行為損害賠償請求權。
所得稅法第51條第1項前段、第2項前段規定「固定資產之折舊
  方法，以採用平均法、定率遞減法、年數合計法、生產數量法
  、工作時間法或其他經主管機關核定之折舊方法為準」、「各
  種固定資產耐用年數，依固定資產耐用年數表之規定」，第12
  1條規定「本法施行細則、固定資產耐用年數表及遞耗資產耗
  竭率表，由財政部定之」；所得稅法施行細則第48條第1款、
  第2款規定「一、採平均法者，以固定資產成本減除殘值後之
  餘額，按固定資產耐用年數表規定之耐用年數平均分攤，計算
  每期折舊額。二、採定率遞減法者，以固定資產每期減除該期
  折舊額後之餘額順序作為各次期計算折舊之基數，而以一定比
  率計算各期折舊額」；營利事業所得稅查核準則第95條第6項
  規定「固定資產提列折舊採用平均法、定率遞減法或年數合計
  法者，以一年為計算單位；其使用期間未滿一年者，按實際使
  用之月數相當於全年之比例計算之；不滿一月者，以月計」；
  民法第124條第2項後段規定「知其出生之月，而不知出生之日
  者，推定其為該月十五日出生」。依所得稅法第51條第2項、
  第121條授權訂定之固定資產耐用年數表，非運輸業用之汽車
  耐用年數為5年。至於在侵權行為損害賠償之法律關係中，法
  院得衡量該固定資產之性質及使用狀況，擇定折舊方法，以為
  新品換舊品時計算其折舊額之參考。經查：
  ㈠乙車支出之修復費用，包含零件181,780元、工資57,150元、
    烤漆40,766元，已如前述。零件部分，係以新零件更換舊零
    件，依上說明，即有折舊必要；至工資、烤漆部分，自無所
    謂折舊。
  ㈡依前開行車執照，乙車係於107年1月出廠之非運輸業用汽車
    ，惟不知當月何日，應類推適用民法第124條第2項後段，推
    定為107年1月15日，是其遭毀損時出廠1年3月，未逾5年，
    宜以平均法計算折舊。修復費用中，零件181,780元部分按
    附表所示平均法計算折舊後為143,909元，連同無庸折舊之
    其餘費用合計241,825元（計算式：143909+57150+40766=24
    1825）。則原告請求被告賠償241,825元，應屬有據；逾此
    部分，尚屬無憑。
民法第203條規定「應付利息之債務，其利率未經約定，亦無法
  律可據者，週年利率為百分之五」，第229條第2項規定「給付
  無確定期限者，債務人於債權人得請求給付時，經其催告而未
  為給付，自受催告時起，負遲延責任。其經債權人起訴而送達
  訴狀，或依督促程序送達支付命令，或為其他相類之行為者，
  與催告有同一之效力」，第233條第1項前段規定「遲延之債務
  ，以支付金錢為標的者，債權人得請求依法定利率計算之遲延
  利息」。經查：原告起訴狀繕本係於110年1月1日送達被告，
  則原告依侵權行為及保險人代位權之法律關係，請求被告給付
  241,825元，及自110年1月2日起至清償日止，按年息5％計算之
  法定遲延利息，為有理由，應予准許；逾此部分，為無理由，
  應予駁回。
本件係適用簡易程序所為被告敗訴之判決，就原告勝訴部分，
  應依職權宣告假執行，及依職權確定訴訟費用額為2,980元（
  第一審裁判費），酌量命兩造以比例分擔。
本件判決事證已臻明確，兩造其餘主張及舉證，核與判決結果
  無影響，不另論述。
訴訟費用負擔之依據：民事訴訟法第79條。
中　　華　　民　　國　 110　　年　　3 　　月　　31　　日
                  彰化簡易庭  法  官  廖政勝
以上正本係照原本作成。　　　　　　　　　
如不服本判決，應於判決送達後20日內，向本院提出上訴狀，並
按應送達於他造之人數提出繕本或影本，及繳納第二審裁判費。
中　　華　　民　　國　 110　　年　　3 　　月　　31　　日
                              書記官  彭品嘉
附表
依行政院所頒固定資產耐用年數表及固定資產折舊率表，【非運
輸業用客車、貨車】之耐用年數為5年，依平均法計算其折舊結
果（即以固定資產成本減除殘價後之餘額，按固定資產耐用年數
表規定之耐用年數平均分攤，計算折舊額），每年折舊率為5 分
之1 ，並參酌營利事業所得稅查核準則第95條第6項規定「 固定
資產提列折舊採用定率遞減法者，以1 年為計算單位，其使用期
間未滿1 年者，按實際使用之月數相當於全年之比例計算之，不
滿1月者，以1 月計」，上開【非運輸業用客車、貨車】自出廠
日迄本件車禍發生時已使用1年3月，則零件扣除折舊後之修復費
用估定為143,909元【計算方式：1.殘價＝取得成本÷( 耐用年數＋
1)即181,780÷(5+1)≒30,297（小數點以下四捨五入）；2.折舊額
 ＝(取得成本－殘價)×1/（耐用年數）×（使用年數）即(181,780－
30,297) ×1/5×（1+3/12）≒37,871（小數點以下四捨五入）；3.
扣除折舊後價值＝（新品取得成本－折舊額）即181,780－37,871＝1
43,909】